臺灣士林地方法院刑事判決　　　　　　　95年度訴緝字第33號
公　訴　人　臺灣士林地方法院檢察署檢察官
被　　　告　丙○○
　　　　　　　　　　鐵工程公司）
上列被告因偽造文書案件，經檢察官提起公訴（86年度偵緝字第
139號），本院判決如下：
    主  文
丙○○無罪。
    理  由
一、公訴意旨略謂：被告丙○○於民國83年間，在不詳地點偽刻
    「台北市××地政事務所印」、「台北縣××地政事務所印
    」之公印（大印），持之盜蓋在偽造影印之空白所有權狀上
    ，再偽刻「松山」、「萬華」、「古亭」、「內湖」、「大
    安」、「蘆洲」、「永和」等印章，加蓋在前揭地政事務所
    公印空白欄處，總計偽造67份所有權狀，完成後收藏以備他
    用。嗣丙○○因經商失敗，而不便保管偽造之所有權狀影本
    及印章，乃委由不知情之甲○○代為保管，甲○○再轉交乙○○保管。嗣乙○○於八十四年九月八日因涉及詐欺等罪嫌
    經台北縣警察局中和分局查獲，在其台北縣蘆洲鄉○○街28
    5 巷1 號7 樓住處搜索，扣得盜刻印章23枚、空白影印所有
    權狀67份，循線追查始知上情。因認被告涉有刑法第211 條
    偽造公文書之罪嫌等語。
二、按犯罪事實應依證據認定之，無證據不得認定其犯罪事實，
    刑事訴訟法第154 條第2 項定有明文。又認定不利於被告之
    事實，須依積極證據，苟積極證據不足為不利於被告事實之
    認定時，即應為有利於被告之認定，更不必有何有利之證據
    ；且刑事訴訟法上所謂認定犯罪事實之積極證據，係指適合
    於被告犯罪事實之認定之積極證據而言，雖不以直接證據為
    限，間接證據亦包括在內，然而無論直接或間接證據，其為
    訴訟上之證明，須於通常一般之人均不致有所懷疑，而得確
    信其為真實之程度者，始得據為有罪之認定，倘其證明尚未
    達到此一程度，而有合理之懷疑存在時，自不能以推測或擬
    制之方法，以為有罪裁判之基礎，最高法院29年度上字第31
    05號、30年度上字第816 號、40年度台上字第86號、76年度
    台上字第4986號判例可資參照。
三、訊據被告丙○○堅決否認有偽造公印文及公文書之犯行，辯
    稱：伊並未偽刻印章後，再偽造所有權狀，且亦未委託甲○○保管扣案物品，因伊當時有欠地下錢莊錢，所以對外謊稱
    伊到大陸去，甲○○可能認為伊已跑到大陸去了，所以才推
    說是伊寄放的等語。
四。本件公訴人認被告涉有上述之犯行，無非係以甲○○、乙○○之證言執為論據，惟查：
（一）(1)證人乙○○於偵查中固證稱：「（問：在你住處搜到空
      白所有權狀及印章是何人的？）是甲○○寄放我那邊，他
      有說是丙○○的，」、「（問：甲○○權狀與印章交與你
      時，有無跟你講是什麼東西？）他沒有講，他只是把東西
      寄在我那邊，他沒有跟我講是什麼東西，當時東西是用紙
      袋包著，我沒有去看。」等云云（見臺灣士林地方法院檢
      察署87年度偵緝字第139 號偵查卷第45頁反面及第49頁）
      ，於本院審理時亦證稱：「是甲○○包整包拿去我家寄放
      的」（見本院96年2 月8 日審判筆錄第4 頁）；(2)證人甲○○於偵查中則證稱：「（扣案權狀）是丙○○給我，在
      2 年多前給我」、「他當時是開我的計程車，託我保管，
      他欠我錢，是用皮箱裝著鎖住，沒打開看，後來我開乙○○計程車，那皮箱就放在車後行李箱」等語（見臺灣士林
      地方法院檢察署85年度偵字第6892號偵查卷第13頁反面至
      第14頁），(3)又證人乙○○於本院審理時就甲○○當時有
      無開乙○○之計程車在營業一事證稱：「甲○○沒有開我
      的計程車營業，他自己有車」等語（見本院96年2 月8 日
      審判筆錄第6 頁），(4)綜上證人乙○○、甲○○所證述內
      容，證人乙○○係證稱扣案之權狀與印章是甲○○用紙袋
      包著整包拿去乙○○家寄放，而證人甲○○則係稱系爭權
      狀印章是用皮箱裝著鎖住，後來因甲○○開乙○○之計程
      車，而將皮箱放在乙○○之計程車車後行李箱，是上開2
      證人就扣案之權狀與印章是如何包裝、如何寄放在乙○○
      住處及甲○○究有無借用乙○○之計程車營業，說法互異
      ，已有瑕疵。
（二）次查本件扣案之盜刻印章23枚、空白影印所有權狀67份等
      證物均係自乙○○住處查獲，且乙○○亦有使用扣案之影
      印空白權狀，加以偽造，而遭判刑確定，此有台灣板橋地
      方法院84年度訴字第2600號刑事判決在卷可稽，則證人乙○○就本案已屬犯罪嫌疑人，其稱查獲之東西係甲○○所
      寄放，而甲○○又稱系爭東西是被告丙○○所寄放，該2
      人居於類似共同被告之地位之證言是否真正可採，實不無
      疑問。被告辯稱並無委託甲○○保管扣案物品，因伊當時
      有欠地下錢莊錢，所以對外謊稱伊到大陸去，甲○○可能
      認為伊已跑到大陸去了，所以才推說是伊寄放的等語，亦
      非不無可能。是本院尚難僅憑與本案有犯罪嫌疑關係，且
      其供述又有相互不符瑕疵之人之證言，即認定被告有上該
      偽造文書之犯行。
五、綜上所述，公訴人所提之證據，尚不能據此證明被告確有偽
    造文書之犯行，此外，又查無其他積極證據足資證明被告丙○○有公訴人所認涉有偽造文書之罪嫌，而使本院不致有所
    懷疑，而得確信其為真實之程度，揆諸前開說明，自屬犯罪
    不能證明，應為無罪之諭知。
據上論斷，應依刑事訴訟法第301 條第1 項，判決如主文。
本案經檢察官王以文到庭執行職務。
中　　華　　民　　國　　96　　年　　3 　　月　　2 　　日
                  刑事第三庭審判長法  官  蔡明宏
                                  法  官  周明鴻
                                  法  官  賴邦元
以上正本證明與原本無異。
如不服本判決，應於判決送達後10日內，向本院提出上訴狀。
                                  書記官  游意婷
中　　華　　民　　國　　96　　年　　3 　　月　　2 　　日
